【裁判字號】    97,易,1770
【裁判日期】    980213
【裁判案由】    竊盜
【裁判全文】
臺灣臺南地方法院刑事判決              97年度易字第1770號
公  訴  人  臺灣臺南地方法院檢察署檢察官
被      告  乙○○
                      號
上列被告因竊盜案件，經檢察官提起公訴（97年度偵字第11907號）
，本院判決如下：
    主  文
乙○○無罪。
    理  由
一、公訴意旨略以：被告乙○○於民國97年1月31日上午9時40分
    許，騎乘車牌號碼不詳之機車途經臺南縣六甲鄉○○鄰○○街
    347巷100號連信所有之菇寮前時，竟基於意圖為自己不法所
    有之竊盜犯意，以不詳方式竊取連信之高壓噴霧器及油機各
    1臺（價值總計新臺幣10000元）。乙○○得手後將竊得物品
    置於機車腳踏板前欲自現場離去之際，固為連信鄰居戊○○
    及甲○○即時發覺，惟仍因不及制止致其逃逸。嗣經戊○○
    及甲○○2人告知連信報警處理，始循線查悉上情，因認被
    告涉有刑法第320條第1項之竊盜罪嫌。
二、按犯罪事實應依證據認定之，無證據不得認定其犯罪事實，
    又不能證明被告犯罪者，應諭知無罪之判決，刑事訴訟法第
    154條第2項、第301條第1項分別定有明文。又認定犯罪事實
    所憑之證據，雖不以直接證據為限，間接證據亦包括在內；
    然而無論直接或間接證據，其為訴訟上之證明，須於通常一
    般之人均不致有所懷疑，而得確信其為真實之程度者，始得
    據為有罪之認定，最高法院76年台上字第4986號判例意旨可
    供參照。
三、本件檢察官認被告涉有前揭竊盜犯行，係以被害人連信於警
    詢、偵訊中所陳述高壓噴霧器、油機遭竊之事實，證人戊○○、甲○○證述指認行竊者即為被告，以及現場照片等作為
    所憑之依據。訊據被告則堅詞否認有於前開時地，竊取連信
    所有之高壓噴霧器與油機之行為，辯稱97年1月31日上午其
    在家中睡覺等語。
四、經查：
  (一)本件被害人連信位於臺南縣六甲鄉○○街347巷100號菇寮，
    於97年1月31日上午有高壓噴霧器、油機各1台遭竊之事，已
    據連信於警詢中陳述甚明，並有現場照片5幀附於卷內可稽
    ，被告就此部分事實且未爭執，應可採為判決基礎。
  (二)證人戊○○於本院審理時，乃證稱於97年1月31日上午，看
    見有人自連信之菇寮走出，並將停放菇寮前之機車騎走，該
    機車前腳踏板有1個黃色的飼料袋等語；證人甲○○於本院
    審理時則證稱看見有人自連信之菇寮前面騎機車離開，前腳
    踏板上有東西等語；2人且證稱當時曾近距離目擊該騎機車
    者之面容，並分別於警詢中，自警員所提供之6張照片中，
    一致指認被告之照片，有臺南縣警察局麻豆分局指認犯罪嫌
    疑人紀錄表（警卷第12頁、16頁）附卷可參。證人戊○○於
    警詢、偵訊中，描述所見之人特徵稱：「膚黑、矮、微胖」
    （警卷第14頁）「竊嫌臉上有坑坑洞洞…戴眼鏡」（偵卷第
    12頁）等節，且均與被告之容貌、身體特徵相合。
  (三)惟證人戊○○係證稱所見之機車腳踏板上有1個黃色飼料袋
    ，不能確定裡面是什麼東西；另證人甲○○則僅稱看見機車
    腳踏板上有東西，亦未指明該東西為何。此與渠等於警詢中
    所稱機車上「載著1台噴霧器」之語已有出入；又證人戊○○、甲○○所目擊者，僅為有人自連信之菇寮走出，該人所
    騎乘之機車腳踏板上放置有東西，亦不能認該2證人有目擊
    行竊之事實。
  (四)再依證人戊○○於警詢中所述，當時騎機車自連信菇寮離去
    者，所騎乘之機車為一深綠色重型機車（警卷第14頁），經
    查被告亦確曾有1部綠色之重型機車，有車籍查詢─基本資
    料詳細畫面在卷可佐（警卷第20頁）。然被告則否認現有騎
    乘使用綠色機車，陳稱該綠色機車已經撞壞註銷，核與前揭
    車籍查詢上「監理單位異動原因」欄上註記「逕行註銷」亦
    屬相合；經本院依據該機車引擎號碼向生產廠商即臺灣山葉
    機車工業股份有限公司查詢，則於97年12月8日以山葉總字
    第097250號函覆稱該車為西元1995年2月18日出荷，機種為
    K03 SR150等語（本院卷第47頁），而該SR150機種乃屬跨騎
    式，與一般速克達型機車相異，並無腳踏板之設計，此與證
    人戊○○、甲○○所一致證稱所目擊者係將物品放置於機車
    之前腳踏板上顯然牴觸。
  (五)至被告辯稱97年1月31日上午，其因服用安眠藥而在家睡到
    近11時才起床，乃提出常德婦產科診所診斷證明書1紙為據
    （本院卷第20頁）；證人即其父丙○○於本院審理時，亦附
    和其詞，證稱被告「大部分每天都是睡到11點左右才起床」
    、「他要進出都會經過樓下大廳，我都會在那邊作扇子，所
    以都會看到」、「97年1月31日那天下午6、7點，被告打電
    話給我說他在派出所，我跟我太太去派出所看是什麼原因，
    所以我特別有印象被告當天上午是在家裡樓上睡覺」等語。
    檢察官以被告於97年1月30日有施用第一級毒品之行為而另
    案為檢察官緩起訴處分（97年度毒偵字第854號），且依法
    醫研究所研究，海洛因與安眠藥同時施用可能造成中毒結果
    ，質疑證人丙○○證述與被告辯詞，尚非無據；另審諸每日
    係於何時起床，要屬日常生活瑣事，若非有特殊理由，實難
    於一段期間之後，明確區分特定日期係於何時起床，本件證
    人丙○○前於警詢、偵訊中均未有陳述，乃於案發相隔約1
    年後，於本院明確證稱被告於97年1月31日上午係在家睡覺
    ，記憶絲毫未有模糊，衡情已有可慮之處；再酌以證人丙○○與被告為父子關係，並共同居住，情理上更難以排除證人
    丙○○為求被告卸責而有迴護之詞。本院因認證人丙○○證
    述之證明力尚有不足，不能作為認定事實基礎。
五、綜上所述，本件雖有證人戊○○、甲○○2人明確指認被告
    曾騎機車行經遭竊之連信菇寮，其所騎乘機車之腳踏板上亦
    有放置物品，然該2人均未實際目擊當時之機車騎士在菇寮
    內行竊，遑論所竊取之物品為何；且證人戊○○所描述之機
    車，並非被告現有使用者，更無前腳踏板可供放置物品，是
    證人戊○○、甲○○之證述，仍不能證明被告有在上開菇寮
    內竊取高壓噴霧器、油機之行為。至於被告以案發當日其在
    家睡覺作為不在場證明，雖因證人丙○○證述之證明力不足
    ，而為本院所不採，然前述證人戊○○、甲○○對於被告之
    明確指認，既因證人戊○○、甲○○並未目擊行竊經過與所
    竊得物品，所描述之機車特徵且不相合，而足以產生合理之
    懷疑。此外，檢察官並未提出其他積極證據，以證明被告確
    有竊取上揭高壓噴霧器、油機之事實，不能證明被告犯罪，
    依據前揭說明，依法自應為被告無罪之諭知。
據上論斷，應依刑事訴訟法第301條第1項，判決如主文。
本案經檢察官丁○○到庭執行職務。
中    華    民    國    98    年    2     月    13    日
                  刑事第十四庭  法  官  吳坤芳
以上正本證明與原本無異
如不服本判決應於收受本判後10日內向本院提出上訴書狀，並應
敘述具體理由。其未敘述上訴理由者，應於上訴期間屆滿後20日
內向本院補提理由書狀（均須按他造當事人之人數附繕本）「切
勿逕送上級法院」。
                                書記官  韓若玉
中    華    民    國    98    年    2     月    13    日


司法院資訊處製作；財團法人民間司法改革基金會備份。
